【裁判字號】    88,訴,1720
【裁判日期】    890902
【裁判案由】    毒品危害防制條例
【裁判全文】
臺灣臺北地方法院刑事判決                        八十八年度訴字第一七二０號
    公  訴  人  臺灣臺北地方法院檢察署檢察官
    被      告  丁○○
    選任辯護人  王惠光
右列被告因違反毒品危害防制條例案件，經檢察官提起公訴 (八十八年度偵字第二三
六六五號)，本院判決如左：
    主  文
丁○○無罪。
    理  由
一、公訴意旨略以：被告丁○○以幫助販賣毒品之意思，並基於概括之犯意，自民國
    （下同）八十八年八月間起至同年十月二十一日止，為綽號「小唐」不詳姓名之
    男子運送第二級毒品安非他命至「小唐」與不詳姓名買受安非他命之人約定之地
    點，將安非他命交給該買受安非他命之人，再將販賣所得交予「小唐」，從中取
    得「小唐」給予之費用新台幣（下同）一千元。嗣於八十八年十月二十一日晚間
    九時三十分許，為警在台北市○○○路與和平西路口查獲，並當場扣得安非他命
    三小包（淨重零點八一公克），因認被告涉有毒品危害防制條例第四條第二項之
    幫助販賣第二級毒品罪嫌等語。
二、按犯罪事實，應依證據認定之，無證據不得推定其犯罪事實；又不能證明被告犯
    罪，應諭知無罪之判決，刑事訴訟法第一百五十四條、第三百零一條第一項分別
    定有明文。再被告之自白，不得作為有罪判決之唯一證據，仍應調查其他必要證
    據，以察其是否與事實相符，刑事訴訟法第一百五十六條第二項亦定有明文。且
    按刑事訴訟法第一百五十六條第二項規定，被告雖經自白，仍應調查其他必要之
    證據，以察其是否與事實相符，立法目的乃欲以補強證據擔保自白之真實性，亦
    即以補強證據之存在，藉以限制自白在證據上之價值；而所謂補強證據，則指除
    該自白本身外，其他足資以證明自白之犯罪事實確具有相當程度真實性之證據而
    言，雖其所補強者，非以事實之全部為必要，但亦須因補強與自白之相互利用，
    而足使犯罪事實獲得確信者，始足當之（最高法院七十四年台覆字第一０號判例
    參照）。次按在訴訟上用以證明事實之證據，須於通常一般之人均不致於有所懷
    疑，而得確信其為真實之程度者，始得據以為有罪之認定，倘其證明尚未達到此
    一程度，而有合理之懷疑性存在，致使無從為有罪之確信時，即應為無罪之判決
    （最高法院七十六年台上字第四九八六號判例參照）。
三、本件公訴人認被告丁○○涉有右開幫助販賣第二級毒品罪嫌，無非係以被告於警
    訊及第一次偵訊時之自白、扣案之安非他命三小包（淨重零點八一公克），為其
    主要論據。
四、訊據被告丁○○堅決否認有何幫助販賣第二級毒品之犯行，辯稱：其並未幫助「
    小唐」販賣安非他命，在檢察官第一次偵訊時供述係透過國中同學乙○○介紹認
    識「小唐」、幫「小唐」運送安非他命等情，均是自己編的，乃因當時警員表示
    若承認，就可以交保，其急於交保才如此說，事實上乙○○並未介紹其認識「小
    唐」，其也未曾幫「小唐」運送安非他命，扣案之安非他命三小包係其向「小唐
    」所購買供自己施用的，並非如警訊所述是要幫「小唐」運送至新店景美橋下給
    他人，且當天其學校考試，並與女朋友約好十點要去羅斯福路與和平東路口文成
    補習班接她回家，不是要至景美橋等語；又辯護人為被告辯護稱：被告係板橋光
    華商職夜間部學生，於八十八年十月二十一日晚間學校考試後，即騎車自學校所
    在地板橋南雅路出發，途經華江橋頭即台北市○○○路與和平西路口，為警查獲
    ，當時被告乃欲前往羅斯福路與和平東路口接送其女友返家，倘被告欲運送毒品
    至台北縣新店市景美橋，理應走板橋中山路、民族路經過中和、永和，跨過秀朗
    橋之路線，斷無可能往北走華江橋，故由被告行進之路線可知，其當時絕非欲運
    送毒品至景美橋，且被告於警訊時雖供稱案發時並無吸食安非他命，最後一次吸
    食是於八十七年一月間，然驗尿結果證明被告於查獲當時確有吸食，而被告施用
    第二級毒品安非他命部分，已經本院以八十八年毒聲字第三０七六號裁定送觀察
    、勒戒，勒戒後並經台灣台北地方法院檢察署檢察官以八十八年度毒偵字第八三
    四號為不起訴處分確定，顯見扣案之安非他命係供被告自己施用，並非幫人運送
    ，則本件公訴人認被告涉有毒品危害防制條例第四條第二項之罪嫌，所憑之證據
    僅有被告警訊及第一次偵訊之自白，尚乏其他證據證明被告有運送第二級毒品之
    事實等語。經查：
  (一)被告雖於警訊與被移送時第一次偵訊及解送至本院羈押訊問時供承：其透過國中
    同學乙○○認識「小唐」，自八十八年八月間起即開始幫「小唐」運送安非他命
    ，至八十八年十月二十一日晚間為警查獲止，共送了十次左右，每次代價一千元
    ，扣案之安非他命三小包是「小唐」於二十一日凌晨二時在和平東路、建國南路
    口交予的，交代其於二十二日凌晨一時許送到新店景美橋下給人，今天還沒送到
    就被抓了，其最後一次吸食安非他命是八十七年一月左右等情。惟被告上開自白
    仍有諸多疑異，茲分述如下：
    １、證人乙○○於本院調查時證稱：其不認識「小唐」，沒有介紹「小唐」給丁
        ○○認識，也沒有碰安非他命等語（見本院八十九年六月二日筆錄）；被告
        嗣於本院調查時亦供稱：乙○○沒有介紹其認識「小唐」，乃在警局時警員
        叫其到檢察官那就隨便編一個人出來等語，則被告上開供述透過乙○○認識
        「小唐」，難認係屬實情。
    ２、被告上開供述並未具體指明歷次交易之對象、時間、地點、數量及價格等重
        要情節，則其自白幫「小唐」送過「十次左右」是否屬實，要非無疑。
    ３、被告所供最後一次尚未送到即為警查獲，雖已供述該次交易之時間、地點，
        然被告於本院調查時陳稱：當天是回家的路線，且與女朋友約好要去接他，
        是女朋友打電話問要不要去載他，當天其學校考試等語（見本院八十八年十
        二月八日、八十九年一月二十日筆錄），核與證人即被告之女友黃靖惠於本
        院調查時證稱：其在羅斯福路與和平東路口文成補習班補習，下午五點多打
        電話給丁○○告知其於晚間十點多下課，他說要來接送其回家，他那天考試
        ，比較早下課等語（見本院八十九年一月十九日、同年五月十日筆錄）相符
        ，參以被告係光華商職夜間部學生，有光華商職八八學年度第一學期學雜書
        籍費收據影本附卷可證（見本院八十八年偵聲字第三三八號卷第四頁），該
        學校所在地係台北縣板橋市○○路，且證人即查獲本案之警員丙○○、甲○
        ○均證稱被告係由台北縣往台北市方向在華江橋機車行道被查獲（見本院八
        十九年一月十九日筆錄），則由被告自光華商職出發途經華江橋之路線以觀
        ，其所辯當時是要去羅斯福路與和平東路口文成補習班接黃靖惠回家等語，
        應可採信；又倘被告當時欲運送毒品至台北縣新店市景美橋，理應走板橋中
        山路、民族路經過中和、永和，跨過秀朗橋之路線較為合理，應無可能捨近
        求遠往北走華江橋再至景美橋，此觀辯護人所提卷附之台北縣市地圖影本（
        見本院卷）即可明瞭，是由被告行進之路線可知，其當時應非欲運送毒品至
        景美橋甚明，則被告上開自白「小唐」交代其將扣案之安非他命送至新店景
        美橋下給人，既未指明交易對象可供調查是否與事實相符，被告實際行進之
        路線又與運送毒品之合理路線不符，顯非運送毒品途中為警查獲，該供述是
        否屬實，亦生疑問。
    ４、被告於八十八年十月二十一日下午十時四十分許警訊後所採尿液，經送檢驗
        結果，呈安非他命陽性反應，此有台北市立療養院煙毒尿液檢驗報告書一紙
        足憑（附於八十八年度毒偵字第八三四號偵查卷），而依行政院衛生署藥物
        食品檢驗局八十一年二月八日（81）藥檢壹字第００一一五六號函所釋，尿
        液中呈安非他命陽性反應，推算吸食時間距採集時間，最長可能不會超過四
        日，是被告當於上開採尿時之前四日內某時（不含其為警查獲至採尿時之期
        間），在不詳地點，曾施用第二級毒品安非他命，要無疑問，故被告上開供
        述其最後一次吸食安非他命是八十七年一月左右，顯與事實不符。
    ５、且被告嗣於偵查中及本院審理時一再堅決否認有幫「小唐」販賣及運送安非
        他命，是本件被告上開自白，尚非自始至終均一致，且又有右開諸多疑點或
        與事實不符之處，堪認其自白內容具有瑕疵，殊難徒憑該等具有瑕疵之自白
        遽認其涉有幫助販賣第二級毒品之重罪。
  (二)又被告確有施用安非他命之犯行，已如前述，其嗣後亦自承在卷，已經本院以八
    十八年度毒聲字第三０七六號裁定送勒戒處所觀察、勒戒，並於執行觀察、勒戒
    後，認無繼續施用毒品傾向，而經台灣台北地方法院檢察署檢察官於八十九年二
    月三日以八十八年度毒偵字第八三四號為不起訴處分確定，有台灣台北看守所附
    設勒戒處所有無繼續施用毒品傾向證明書、上開裁定書及不起訴處分書各一份可
    考（附於八十八年度毒偵字第八三四號偵查卷），從而被告所辯上開扣案之安非
    他命三小包（淨重零點八一公克）係供自己施用，並非幫人運送一節，應可採信
    ，尚難僅以其持有上開安非他命，即推論被告涉有幫助販賣安非他命之犯行。
  (三)再被告所供述之綽號「小唐」之人並無確實年籍地址等資料，無從加以調查及傳
    喚，是亦不能以之證明被告之自白與事實相符。
  (四)綜上所述，本件上開扣案之安非他命無從憑以認定被告確有幫助販賣安非他命之
    犯行，故除被告有瑕疵之自白外，並無其他積極事證足資證明被告確有幫助販賣
    安非他命之犯行，自無僅以被告有瑕疵之自白而為其有罪判決之唯一證據。此外
    ，復查無其他積極證據足認被告有何幫助販賣第二級毒品之犯行，而無法獲致被
    告有罪之確信，既不能證明被告犯罪，揆諸首揭說明，自應為被告無罪之諭知。
據上論斷，應依刑事訴訟法第三百零一條第一項，判決如主文。
本案經檢察官楊國宏到庭執行職務。
中      華      民    國    八十九    年      八      月    三十      日
                                    臺灣臺北地方法院刑事第七庭
                                        審判長法  官  陳  坤  地
                                              法  官  蔡  世  祺
                                              法  官  蕭  清  清
右正本證明與原本無異
如不服本判決，應於判決送達後十日內，向本院提出上訴狀。
                                              書記官  廖  穎  穗
中      華      民      國    八十九    年      九      月      二      日


司法院資訊處製作；財團法人民間司法改革基金會備份。
